【裁判字號】    99,訴,2568
【裁判日期】    991012
【裁判案由】    毒品危害防制條例
【裁判全文】
臺灣板橋地方法院刑事判決              99年度訴字第2568號
公  訴  人  臺灣板橋地方法院檢察署檢察官
被      告  甲○○
上列被告因違反毒品危害防制條例案件，經檢察官提起公訴（99
年度毒偵字第4845號），被告於本院準備程序進行中，就被訴犯
罪事實為有罪之陳述，本院告知簡式審判程序之旨，並聽取其與
公訴人之意見後，經合議庭裁定由受命法官獨任進行簡式審判程
序審理後，判決如下：
    主  文
甲○○施用第一級毒品，累犯，處有期徒刑拾月；又施用第二級
毒品，累犯，處有期徒刑陸月，扣案之第二級毒品甲基安非他命
壹小包（驗餘淨重零點零柒陸捌公克），沒收銷燬，扣案包裝該
甲基安非他命之塑膠袋壹只，沒收之。應執行有期徒刑壹年肆月
，扣案之第二級毒品甲基安非他命壹小包（驗餘淨重零點零柒陸
捌公克），沒收銷燬，扣案包裝該甲基安非他命之塑膠袋壹只，
沒收之。
    事  實
一、甲○○有下列之前科紀錄：
(一)、前於民國88年間因販賣毒品案件，經本院以88年度少訴字第
    72號刑事判決處有期徒刑3 年，緩刑5 年，緩刑期間付保護
    管束確定。
(二)、又於89年間因施用毒品案件，經本院以89年度少調字第1239
    號刑事裁定送勒戒處所觀察、勒戒後，因有繼續施用毒品之
    傾向，復經本院裁定令入戒治處所施以強制戒治，嗣因執行
    強制戒治已滿3 月，其成效經評定為合格，無繼續戒治之必
    要，經本院裁定停止戒治，所餘期間並付保護管束，而於90
    年3 月23日因停止其處分出監；詎其於保護管束期間，猶有
    繼續施用毒品之行為，經本院裁定撤銷停止戒治，令入戒治
    處所施以強制戒治，於91年1 月22日因執行完畢釋放出所。
(三)、又於91年間因施用毒品案件，除經本院以91年度毒聲字第21
    56號刑事裁定令入戒治處所施以強制戒治，於93年1 月8 日
    執行完畢釋放出所外，並經本院以91年度訴字第1753號刑事
    判決處有期徒刑10月及5 月，並定應執行有期徒刑1 年2 月
    。
(四)、又於96年間因施用毒品及竊盜案件，經本院分別以96年度訴
    字第449 號刑事判決處有期徒刑9 月及5 月，並定應執行有
    期徒刑1 年確定，及以96年度簡字第1862號簡易判決處有期
    徒刑6 月，且得易科罰金確定。
(五)、上開(一)所示之緩刑於緩刑期間內因施用毒品案件，經本院以
    92年度撤緩字第118 號刑事裁定撤銷緩刑宣告，並與(三)所示
    之罪刑入監接續執行，而於95年9 月20日因縮短刑期假釋出
    監，假釋期間付保護管束。假釋嗣經本院裁定撤銷，並入監
    接續執行殘刑及上開(四)所示之罪刑；嗣上開(三)所示罪刑經本
    院以96年度聲減字第1869號刑事裁定各減為有期徒刑5 月及
    2 月又15日，並定其應執行刑為有期徒刑7 月確定，並得易
    科罰金確定；(四)所示之罪刑經本院裁定各減為有期徒刑4 月
    又15日、2 月又15日及3 月，並定其應執行刑為有期徒刑 9
    月確定，而於97年10月31日因縮短刑期執行完畢出監。
(六)、又於98年間因施用毒品案件，經本院分別以98簡字第6330號
    簡易判決處有期徒刑5 月，且得易科罰金確定，並99年5 月
    1 日因徒刑執行完畢出監；及以98年度訴字第2758號刑事判
    決處有期徒刑1 年2 月，上訴後，經臺灣高等法院、最高法
    院以99年度上訴字第777 號、99年度台上3290號刑事判決上
    訴駁回確定；及以98年度訴字第3906號刑事判決處有期徒刑
    10 月 及5 月，並定應執行有期徒刑1 年，上訴後，經臺灣
    高等法院、最高法院以99年度上訴字第1187號、99年度台上
    4237號刑事判決上訴駁回確定（現在監接續執行上開罪刑）
    。
二、詎其仍不知悔改，竟於前開強制戒治執行完畢釋放出所後 5
    年以內已再犯施用毒品罪依法被追訴處罰，猶分別基於施用
    第一級毒品海洛因及施用第二級毒品甲基安非他命之犯意，
    於99年6 月4 日下午1 時20分許為警採集其尿液時往前回溯
    26時內、96小時內之某時許（惟應扣除為警查獲後至採尿時
    止其人身自由受拘束期間），在臺北縣中和市○○路265 巷
    8 弄3 之1 號住處，分別以將海洛因稀釋後放置在注射針筒
    注射靜脈之方式，施用海洛因1 次，及以將甲基安非他命放
    在玻璃球吸食器內以燒煙之方式，甲基安非他命1 次；嗣於
    同年月4 日下午4 時35分許，被告甲○○搭乘其真實年籍資
    料不詳之友人「謝吉益」所騎乘車號不詳之機車行經臺北縣
    中和市○○路282 號前時，因形跡可疑遭警方攔檢，其友人
    趁被告下車遭員警盤查之際，猛催油門加速逃離；另被告為
    湮滅證據亦趁隙而將其所有欲供己施用甲基安非他命1 小包
    （驗餘淨重0.0768公克）棄置在地上而為警發現並扣得前開
    物品，且經警採集其尿液送驗，結果呈海洛因代謝物之嗎啡
    及安非他命、甲基安非他命陽性反應，始查悉上情。
三、案經臺北縣政府警察局中和第二分局移送臺灣板橋地方法院
    檢察署檢察官偵查起訴。
    理  由
壹、程序方面：本件被告甲○○所犯係死刑、無期徒刑、最輕本
    刑3 年以上有期徒刑以外之罪，其於準備程序就前揭被訴事
    實為有罪之陳述，經法官告知簡式審判程序之旨，並聽取其
    與公訴人之意見後，本院認無不得或不宜改依簡式審判程序
    進行之處，爰依刑事訴訟法第273 條之1 第1 項、第284 條
    之1 之規定，由本院合議庭裁定本件由受命法官獨任進行簡
    式審判程序，合先敘明。
貳、實體方面：
一、上開事實，業據被告甲○○於本院訊問時自白不諱，且被告
    於前開時間採集之尿液經送驗，結果呈海洛因代謝物之嗎啡
    及安非他命、甲基安非他命陽性反應乙節，此有台灣檢驗科
    技股份有限公司出具報告日期2010/6/24 報告編號UL/2010/
    60243 之濫用藥物檢驗報告及臺北縣政府警察局中和第二分
    局偵辦毒品案件尿液編號及姓名對照表各乙份（詳見偵查卷
    第57、58頁）在卷可稽。且扣案之白色透明結晶1 袋經送鑑
    驗結果認：實稱毛重0.3570公克（含1 袋2 標籤），淨重0.
    0770公克，取樣0.0002公克，餘重0.0768公克，檢出甲基安
    非他命成分等情，此有交通部民用航空局航空醫務中心99年
    7 月15日航藥鑑字第0994588 號毒品鑑定書1 份（詳見偵查
    卷第61頁）附卷可證。又按海洛因經注射或吸入人體後，約
    80% 於24小時內自尿中排出，且尿液中能否驗出嗎啡陽性反
    應與其投與量、投與途徑、採尿時間、個人體質及檢測方法
    之靈敏度有關，國外曾有文獻報導注射6 毫克之海洛因鹽酸
    鹽，其代謝物嗎啡之平均可檢出時限約為26小時；另甲基安
    非他命經口服投與後約70 %於24小時內自尿中排出，約 90%
    於96小時內自尿中排出，由於甲基安非他命成分之檢出與其
    投與方式、投與量、個人體質、採尿時間與檢測儀器之精密
    度等諸多因素有關，因此僅憑尿液中呈安非他命陽性反應，
    並無法確實推算吸食時間距採集時間之長短，惟依上述資料
    推斷，最長可能不會超過4 日等情，業經行政院衛生署藥物
    食品檢驗局於81年9 月8 日以藥檢壹字第8114885 號、81年
    2 月8 日（81）藥檢壹字第001156號函示明確，則被告上開
    時間所採集之尿液送驗結果既有海洛因代謝物之嗎啡及安非
    他命、甲基安非他命之陽性反應，顯見被告在經警採尿時往
    前回溯26、96小時內之某時（惟應扣除為警查獲後至採尿時
    止其人身自由受拘束期間），確有施用第一級毒品海洛因及
    第二級毒品甲基安非他命之犯行至明。故被告之自白核與事
    實相符，應堪予採信。是本案事證已臻明確，被告犯行洵堪
    認定，應予依法論科。
二、論罪科刑部分：
(一)、按施用毒品經觀察、勒戒或強制戒治執行完畢釋放後，5 年
    後再施用毒品，應適用毒品危害防制條例第20條第1 、2 項
    之規定，同條例第20條第3 項定有明文。又按於92年7 月 9
    日新修正之毒品危害防制條例刪除二犯及三犯之規定，一改
    修法前繁雜之處遇程序，僅將施用毒品者簡化區分為初犯、
    再犯，並認施用毒品者係屬病患性犯人，以觀察、勒戒戒除
    其身癮，並以強制戒治去除其心癮。經觀察、勒戒或強制戒
    治執行完畢釋放後，若係5 年後再犯該條例第10條施用毒品
    罪者，與同條例第20條第1 項、第2 項關於「初犯」之處理
    方式相同，檢察官應先聲請法院裁定令被告入勒戒處所觀察
    、勒戒，並視有無繼續施用毒品傾向，決定應予釋放、為不
    起訴之處分，或應聲請法院裁定令入勒戒處所強制戒治；若
    係5 年內「再犯」同條例第10條施用毒品罪者，依同條例第
    23條第2 項規定，檢察官則應依法追訴。觀諸該條例第20條
    第3項 之修正理由：「觀察、勒戒或強制戒治5 年後再犯者
    ，顯見前所實施之觀察、勒戒或強制戒治已足以遮斷其施用
    毒品之癮，為期自新及協助其戒除毒癮，對此5 年後再犯者
    ，爰明定仍適用初犯之規定，先經觀察、勒戒、強制戒治之
    程序。」及同條例第23條第2 項之修正理由：「為配合簡化
    施用毒品犯之刑事處遇程序，並鑑於經觀察、勒戒或強制戒
    治執行完畢釋放後5 年內再犯者，其再犯率甚高，原據以實
    施之觀察、勒戒及強制戒治既已無法收其實效，自應施以刑
    事處遇。」顯然如施用毒品者係前經觀察、勒戒或強制戒治
    等治療程序執行完畢5 年後，始再施用毒品之「初犯」，因
    前所執行之觀察、勒戒或強制戒治已足收戒除毒癮之效，自
    應重新執行觀察、勒戒或強制戒治等治療程序，並於治療程
    序執行完畢後，由檢察官為不起訴處分，毋庸對之追訴處罰
    ；反之，在「再犯」之情形，因其先前所為治療程序顯未能
    收戒斷毒癮之效，且考量施用毒品者之再犯率偏高，乃簡化
    其刑事處遇程序，而逕予追訴處罰，不再施以治療程序。參
    酌上開立法理由，修正毒品危害防制條例就施用毒品者，祇
    於「初犯及5 年後再犯」二種情形，有其追訴條件之限制，
    即須於初犯經觀察、勒戒或強制戒治釋放後，5 年內均無施
    用毒品之行為，始能認其前所實施之觀察、勒戒或強制戒治
    已足遮斷毒癮，而得於5 年後再犯時，再予適用初犯之規定
    ，重行觀察、勒戒等程序。倘5 年內已經再犯，被依法追訴
    處罰，縱其第三次（或第三次以上）施用毒品之時間在初犯
    釋放5年 以後，即與「5 年後再犯」之情形有別，且因已於
    「5 年內再犯」，顯見其再犯率甚高，原實施觀察、勒戒或
    強制戒治，已無法收其實效，而無5 年戒斷期之存在，自無
    再經觀察、勒戒或強制戒治之必要，應由檢察官逕行起訴，
    始符新法修正之本旨，最高法院95年度臺上字第1071號、95
    年度臺非字第59號判決意旨可資參照。經查，被告有上開事
    實欄一所示之施用毒品前科在案，此有臺灣高等法院被告前
    案紀錄表及上開判決書各乙份在卷可稽，是被告於前開觀察
    、勒戒執行完畢釋放後5 年以內已再犯被依法追訴處罰如上
    所述，則揆諸前揭判決意旨，本件檢察官起訴被告施用第一
    、二級毒品，符合上開規定，合先敘明。
(二)、又按海洛因及甲基安非他命依毒品危害防制條例第2 條第 2
    項第1 、2 款之規定，分別係屬第一、二級毒品，故核被告
    所為，係犯毒品危害防制條例第10條第1 項之施用第一級毒
    品罪及同條例第10條第2 項之施用第二級毒品罪。又被告持
    有海洛因、甲基安非他命分別係供己施用，則其持有之低度
    行為，為施用毒品之高度行為所吸收，均不另論罪。復被告
    所犯二罪之間，犯意各別，行為互殊，應予分論併罰。再查
    ，被告有事實欄一(一)至(五)所示之科刑紀錄在案，此有上開紀
    錄表可證，是其於受有期徒刑執行完畢後5 年內故意再犯有
    期徒刑以上之前揭二罪，均為累犯，各應依刑法第47條第 1
    項之規定，加重其刑。爰審酌被告前有多次施用毒品之犯行
    ，仍不知悔悟，故態復萌，再次施用毒品，無視於毒品對於
    自身健康之戕害及國家對於杜絕毒品犯罪之禁令，惟審酌被
    告犯後坦承犯行，態度尚可，及施用毒品者均具有相當程度
    之生理成癮性及心理依賴性，戒除不易，且犯罪心態與一般
    刑事犯罪之本質不同，非難性較低等一切情狀，分別量處如
    主文所示之刑，並定應執行之刑，以資懲儆。
(三)、至扣案之甲基安非他命1 小包（驗餘淨重0.0768公克），業
    經鑑驗屬實，已如前述，屬違禁物，不問是否屬於犯人與否
    ，爰應依毒品危害防制條例第18條第1 項前段規定，併予宣
    告沒收銷燬之。另扣案包裝該甲基安非他命之塑膠袋1 只，
    係被告所有並供其施用毒品之用乙節，業據被告供述明確，
    爰依刑法第38條第1 項第2 款之規定，併予宣告沒收。
據上論斷，應依刑事訴訟法第273 條之1 第1 項、第299 條第 1
項前段，毒品危害防制條例第10條第1 項、第2 項、第18條第 1
項前段，刑法第11條前段、第47條第1 項、第51條第5 款、第38
條第1 項第2 款，判決如主文。
本案經檢察官洪國朝到庭執行職務
中    華    民    國    99     年    10   月    12    日
                  刑事第十三庭法  官  饒金鳳
以上正本證明與原本無異。
如不服本判決，應於判決送達後10日內，向本院提出上訴書狀，
且上訴書狀應敘述具體理由，而上訴書狀未敘述上訴理由者，應
於上訴期間（即自收受判決書之翌日起算10日）屆滿後20日內補
提理由書。
                              書記官  許雅琪
中    華    民    國    99    年    10    月    12    日
附錄本案論罪科刑之法律條文：
毒品危害防制條例第10條：
施用第一級毒品者，處6 月以上5 年以下有期徒刑。
施用第二級毒品者，處3 年以下有期徒刑。

司法院資訊處製作；財團法人民間司法改革基金會備份。
